臺灣臺中地方法院刑事判決　　　　　　　96年度易字第4423號
公　訴　人　臺灣臺中地方法院檢察署檢察官
被　　　告　甲○○
上列被告因詐欺取財案件，經檢察官提起公訴（九十六年度偵字
第一七七一五號），本院判決如下：
    主    文
甲○○幫助共同意圖為自己不法之所有，以詐術使人將本人之物
交付，處有期徒刑肆月，如易科罰金，以新臺幣壹仟元折算壹日
。
    犯罪事實
一、甲○○對於：一般人不自行申請銀行存款帳戶使用，反向他
    人借用或收購銀行存款帳戶使用，乃係欲利用所借用或收購
    之銀行存款帳戶，充作詐欺取財工具之用之事實，應有所預
    知，仍基於幫助不特定之他人詐欺取財之不確定犯意，於民
    國九十六年五月十四日前之同年四、五月間某日，在不詳地
    點，將其於九十一年八月七日，向臺灣郵政股份有限公司霧
    峰郵局申請開立之儲簿儲金帳號：00000000000
    000號帳戶之存摺與金融卡，連同印章與密碼，交付予由
    不詳姓名年籍之成年男女所共組之詐欺取財集團成員，充作
    共犯詐欺取財之用。甲○○即以此方式，幫助該詐欺取財集
    團成年成員共同基於詐欺取財之犯意聯絡，對乙○○以下列
    方式，詐欺取得下列財物：乙○○於九十六年五月八日早上
    九時許，接獲詐欺取財集團成年男子來電，告知伊已抽中特
    別獎金新臺幣（下同）一百十五萬元，但需先繳納二萬元資
    格保留費。經伊表示只有一萬五千元，該成年男子表示亦可
    先以一萬五千元保留中獎資格，致使乙○○因而陷於錯誤，
    遂依該成年男子之指示，於九十六年五月十四日下午一時八
    分許，持伊所有金融卡前往自動櫃員機操作，匯款一萬五千
    元至被告上開帳戶內，隨由上開詐欺取財集團成年成員將之
    提領一空。嗣由乙○○報警查悉上情。
二、案經臺中縣警察局霧峰分局報請臺灣臺中地方法院檢察署檢
    察官偵查起訴。
    理    由
一、(一)訊據被告甲○○固不否認：曾於上揭時地，申請上開郵局
    帳戶。之後，上開郵局帳戶遭上開詐欺取財集團成年成員共
    同持以向告訴人乙○○詐欺取得上開財物之事實，但矢口否
    認有何幫助詐欺取財之犯行，辯稱：上開郵局帳戶之存摺與
    金融卡，連同印章與密碼，係其於九十六年四、五月間遺失
    ，而非由其交付予上開詐欺集團成年成員。其將存摺、印章
    、金融卡及密碼放在一起遺失，而其係於九十六年七月份領
    薪水時，才發現遺失。因未使用該帳戶，所以並未辦理掛失
    手續云云。(二)惟查：１、告訴人乙○○於九十六年五月八日
    早上九時許，接獲詐欺取財集團成年男子來電告知伊已抽中
    特別獎金一百十五萬元，但需先繳納二萬元資格保留費。經
    伊表示只有一萬五千元，該成年男子表示亦可先以一萬五千
    元保留中獎資格，致使告訴人因而陷於錯誤，遂依該成年男
    子之指示，於九十六年五月十四日下午一時八分許，持伊所
    有金融卡前往自動櫃員機操作，匯款一萬五千元至被告上開
    帳戶內，隨由上開詐欺取財集團成年成員將之提領一空之事
    實，除為被告所不爭執（參本院卷第一九頁）外，復據證人
    即告訴人乙○○於警詢中，證述綦詳（經當事人同意具有證
    據能力，參本院卷第一九頁、第二八頁），並有客戶歷史交
    易清單一紙，郵政國內匯款執據影本一紙，及被告上開帳戶
    之申請開戶資料影本二紙分附於本院卷第八頁至第十頁，警
    詢卷第六頁至第八頁可參。２、被告辯稱：其上開郵局帳戶
    之存摺、金融卡、密碼及印章均放在一起，而一併遺失（參
    本院卷第一八頁）云云。然衡以常情，一般常人均知：銀行
    帳戶之存摺、印章、金融卡及密碼，應分別存放，以免遭人
    冒用之事實。被告係高職肄業，已婚，且有工作經驗等情，
    業據被告供承在卷（參本院卷第一七頁）。準此，依被告之
    年紀、智識與社會歷練，及現今詐欺取財集團大量收購他人
    之銀行帳戶，充作詐欺取財之用之事實，廣為電子、平面媒
    體所一再報導。衡情被告又豈會不知：其上開郵局帳戶之存
    摺、印章、金融卡及密碼，應分別存放，以免遭人冒用之事
    實？由此足認被告上開所辯，顯與常情有違。３、又現今一
    般常人均知：銀行帳戶之存摺、印章、金融卡及密碼，如有
    遺失，應儘速向銀行辦理掛失補發，以免遭人冒用之事實。
    而依被告之年紀、智識與社會歷練，及現今詐欺取財集團大
    量收購他人之銀行帳戶，充作詐欺取財之用之事實，廣為電
    子、平面媒體所一再報導。被告又豈會不知：其上開郵局帳
    戶之存摺、印章六金融卡及密碼遺失，應立即向郵局辦理掛
    失之手續，以免遭詐欺取財集團冒用之事實？４、況被告於
    九十六年六月十一日為警詢問時，先供稱：其並不知其上開
    郵局帳戶之存摺、印章、金融卡及密碼何時遺失（參警詢卷
    第二頁）云云。嗣其於九十六年八月二日為檢察官訊問時，
    改供稱：其上開郵局帳戶之存摺、印章、金融卡及密碼係於
    九十六年四、五月間遺失。但因其不知何時遺失，所以並未
    辦理掛失手續（參偵查卷第五頁、第六頁）云云。其於本院
    九十六年九月二十一日準備程序時，又改稱：其係於九十六
    年七月間領薪水時，才發現上開郵局帳戶之存摺、印章、金
    融卡及密碼遺失（參本院卷第一八頁、第一九頁）云云。換
    言之，倘被告於警詢時所辯屬實，則其至遲於九十六年六月
    十一日接受警詢詢問時，即已知悉其上開郵局帳戶之存摺、
    印章、金融卡及密碼業已遺失，而非其於本院準備程序所改
    稱之「於九十六年七月間領薪水時才發現遺失」。又被告既
    已於九十六年六月十一日為警詢問當時，辯稱：並不知其上
    開郵局帳戶之存摺、印章、金融卡及密碼係何時遺失云云，
    則其之後為何於九十六年八月二日為檢察官訊問時，卻可明
    確記得係於九十六年四、五月間遺失？基上等情，足認被告
    所辯，不僅先後不一，亦與常情有違，應係事後卸責之詞，
    不足採信。被告上開郵局帳戶之存摺、印章、金融卡及密碼
    應係其於九十六年五月十四日以前之同年四、五月間某日，
    在不詳地點，交付予上開詐欺集團之成年成員，而非遺失無
    訛。５、按現今詐欺取財集團大量收購他人之銀行帳戶，充
    作詐欺取財之用之事實，廣為電子、平面媒體所一再報導，
    且依被告之年紀、智識與社會歷練，應可預知：一般人不自
    行申請銀行存款帳戶使用，反向他人借用或收購銀行存款帳
    戶使用，乃係欲利用所借用或收購之銀行存款帳戶，充作詐
    欺取財工具之用之事實。故其仍將其上開銀行帳戶之存摺、
    印章、金融卡及密碼，交付予上開詐欺集團成年成員，應足
    認其具有幫助不特定之他人詐欺取財之不確定犯意甚明。７
    、綜上所述，本件事證明確，被告犯行已堪認定。
二、(一)核被告所為，係犯刑法第三十條第一項前段、第三百三十
    九條第一項幫助詐欺取財罪。被告以幫助詐欺取財之意思，
    交付其上開郵局帳戶之存摺、印章、金融卡及密碼，供上開
    詐欺取財集團成員持以共同犯詐欺取財罪之用。稽其所為，
    係屬刑法第三百三十九條第一項詐欺取財罪之幫助犯，應依
    刑法第三十條第二項規定，依詐欺取財正犯之刑減輕之。(二)
    爰審酌：被告正值青壯，高職肄業，已婚。其犯罪手段尚屬
    平和，所為嚴重破壞金融秩序，並造成檢警追緝上開詐欺取
    財集團之困難，而告訴人所受之損害僅為一萬五千元。其迄
    未能與告訴人達成民事和解，暨犯罪後否認犯行，態度不佳
    等一切情狀，量處如主文所示之刑，併諭知易科罰金之折算
    標準。
據上論斷，應依刑事訴訟法第二百九十九條第一項前段，刑法第
三十條第一項前段、第二項、第三百三十九條第一項、第四十一
條第一項前段，刑法施行法第一條之一第一項、第二條前段，判
決如主文。
本案經檢察官林俊杰到庭執行職務。
中　　華　　民　　國　　96　　年　　11　　月　　 5　　日
              刑事第六庭  審判長法  官  洪俊誠
                                法  官  戴博誠
                                法  官  唐敏寶
上正本證明與原本無異。
如不服本判決，應於送達後十日內向本院提出上訴狀（須附繕
本及具體理由），上訴於臺灣高等法院臺中分院。
上訴書狀如未敘述理由，應於上訴期間屆滿後20日內補提理由書
狀於本院。（應敘述具體理由並附繕本）。
                                書記官  賴玉真
中　　華　　民　　國　　96　　年　　11　　月　   5　　日
附錄犯罪科刑法條
刑法第三百三十九條第一項
意圖為自己或第三人不法之所有，以詐術使人將本人或第三人之
物交付者，處六月以上五年以下有期徒刑，得併科一千元以下罰
金。
